【裁判字號】    98,訴,470
【裁判日期】    981203
【裁判案由】    公保
【裁判全文】
臺北高等行政法院判決
                                  98年度訴字第470號
                                  98年11月19日辯論終結
原      告  甲○○
被      告  台灣銀行股份有限公司
代  表  人  乙○○（董事長）
訴訟代理人  丙○○
            戊○○
            丁○○
上列當事人間公保事件，原告不服銓敘部中華民國98年2 月13日
部訴決字第908 號訴願決定，提起行政訴訟，本院判決如下：
    主  文
原告之訴駁回。
訴訟費用由原告負擔。
    事實及理由
一、程序事項：
    本件原告經合法通知，無正當理由未於言詞辯論期日到場，
    查無行政訴訟法第218 條準用民事訴訟法第386 條所列各款
    情事，爰依行政訴訟法第218 條準用民事訴訟法第385 條第
    1項前段之規定，准被告聲請，由其一造辯論而為判決。
二、事實概要：
    緣原告係台北市內湖區東湖國民小學（下稱東湖國小）之前
    公教人員保險（下稱公保）被保險人。茲以原告已於民國（
    下同）88年5 月17日退保，嗣於97年7 月間，未經東湖國小
    核轉，自行檢送公保現金給付請領書，併附行政院衛生署竹
    東醫院（下稱竹東醫院）97年5 月7 日出具之公保殘廢證明
    書，向被告請領公教人員保險殘廢給付標準表（下稱公保殘
    廢標準表）第33-1號半殘廢給付。經被告審查該醫院97年5
    月7 日出具之公保殘廢證明書後，以原告罹患精神分裂症，
    於95年10月19日在該醫院初診，並於97年5 月7 日確定成殘
    ，均係在非公保有效期間內，核與殘廢給付請領要件不合，
    以97年9 月4 日銀公保乙字第09700334091 號函（下稱原處
    分）否准。原告不服，提起訴願，經遭駁回，遂向本院提起
    行政訴訟。
三、本件原告主張：
    原告係東湖國小之前公保被保險人，任職23年，每月均扣除
    公保費。於83年間罹患精神分裂症確定成殘，無工作能力，
    當時鄰居、轄區警員有備案處理，學校同事皆知。事故發生
    時有警員將原告手腳綁住，送往龍潭804 國軍醫院，並住精
    神病院已久，目前仍住院中。經詢問派出所、醫院相關情形
    ，惟對方稱超過保存期限已難查詢，但確有其事發生，未超
    過申請公保殘廢給付期限，不應以換院所日期而定，更不應
    以所開立之診斷書日期而定等情。並聲明求為判決：
    1、撤銷訴願決定及原處分。
    2、請求公保殘廢給付。
四、被告則以：
(一)公教人員保險法（下稱公保法）第12條：「被保險人在保險
    有效期間，發生殘廢……保險事故時予以現金給付；其給付
    金額，以被保險人當月保險俸（薪）給為計算給付標準。」
    、第19條：「領取保險給付之請求權，自得請領之日起，經
    過5 年不行使而消滅。」、同法施行細則第44條：「被保險
    人或其受益人請領各項給付，應依照本細則之規定，填具請
    領書及收據，並檢附有關證明文件，送由要保機關審核屬實
    ，並加蓋印信後，轉送被告核辦。」以及銓敘部85年3 月5
    日85台中特一字第1260185 號函意旨，殘廢給付得請領之日
    以「確定成殘日」起算5 年等規定。據此，公保被保險人請
    領殘廢給付，其保險事故須在保險有效期間內，且應自「確
    定成殘之日」起5 年內，填具請領書及收據，並檢附有關證
    明文件，送由要保機關審核屬實，並加蓋印信後，轉送被告
    核辦。
(二)原告於97年7 月間自行檢送公保現金給付請領書併附竹東醫
    院97年5 月7 日出具之公保殘廢證明書，向被告請領公保殘
    廢標準表第33-1號半殘廢給付。原告未依規定先將公保現金
    給付請領書件送要保機關審核，即逕向被告提出請領，申請
    程序顯與規定不合；另依竹東醫院97年5 月7 日出具之公保
    殘廢證明書記載，原告因罹患精神分裂症，於95年10月19日
    至該醫院初診，97年5 月7 日為確定成殘日。原告於88年5
    月17日已退出公保，則其於97年5 月7 日確定成殘時，已非
    屬公保被保險人，核與公保法第12條規定不符，致無法請領
    該項殘廢給付。被告否准所請，並無違誤。
(三)原告稱其發生精神障礙時，並非殘廢證明書所載之97年5 月
    7 日，而係於83年即發生乙節，查原告所稱因與所附之公保
    殘廢證明書所載之確定成殘日期（按97年5 月7 日）不符，
    致被告無從採認；縱使原告於83年間即發生精神障礙確定成
    殘屬實，惟迄至97年始申請該項殘廢給付，已逾公保法第19
    條規定之5 年請求權時效等語，資為抗辯。並聲明求為判決
    駁回原告之訴。
五、兩造不爭之事實及兩造爭點：
    如事實概要欄所述之事實，業據提出公保現金給付請領申請
    書、殘廢証明書、原處分為証，其形式之真正為兩造所不爭
    執，堪信為真，兩造爭點厥為：
（一）原告確定成殘時，是否仍屬公保被保險人？
（二）縱認原告於83年即已成殘，原告申請是否已逾公保法第19
      條規定之5 年請求權時效？
六、本件應適用之法條與法理：
（一）公保法第12條規定：「被保險人在保險有效期間，發生殘
      廢……保險事故時予以現金給付；其給付金額，以被保險
      人當月保險俸（薪）給為計算給付標準。」
（二）公保法第19條規定：「領取保險給付之請求權，自得請領
      之日起，經過5 年不行使而消滅。」，銓敘部85年3 月5
      日85台中特一字第1260185 號函稱：殘廢給付得請領之日
      以「確定成殘日」起算5 年等規定，與前揭立法意旨相符
      ，行政機關予以適用自無違誤。
（三）公保法施行細則第44條規定：「被保險人或其受益人請領
      各項給付，應依照本細則之規定，填具請領書及收據，並
      檢附有關證明文件，送由要保機關審核屬實，並加蓋印信
      後，轉送被告核辦。」
七、原告確定成殘時，已非屬公保被保險人：
    查竹東醫院出具原告公保殘廢證明書之治療經過註記以：「
    個案86年開始出現退縮，不上班，情緒激動，易怒……首次
    至龍潭804 醫院住院治療，於95年10月間……至本（醫）院
    精神科急性病房住院治療……」；確定成殘日期欄載明為97
    年5 月7 日，然原告於88年5 月17日退保，嗣未再加保，其
    殘廢並非發生於公保有效期間，自難核給殘廢給付。
八、縱認原告於83年即已成殘，原告申請亦已逾5 年請求權時效
    ：
（一）原告雖主張伊於83年即已屬殘廢狀態，惟無法提出83年間
      經公保特約醫療單位出具之公保殘廢證明書，縱可認原告
      於83年即已成殘，其保險事故雖在保險有效期間內，但原
      告未自「確定成殘之日」起5 年內檢附證明文件，送由要
      保機關審核後，轉向被告申請殘廢給付，其請求權時效亦
      已消滅。
（二）原告雖主張其未被告知可請領該項殘廢給付之相關資訊云
      云，惟原告不得以「主觀上不知法令規定」、「承辦單位
      未告知」為不可歸責於己之事由，主張不受5 年消滅時效
      規定之拘束（最高行政法院96年度裁字第2255號裁定參照
      ），原告主張尚不足採。
九、從而，原處分並無違法，訴願決定予以維持，亦屬正確，原
    告訴請撤銷，並請求被告核給公保殘廢給付，為無理由，應
    予駁回。
十、兩造其餘攻擊防禦方法均與本件判決結果不生影響，故不逐
    一論述，併此敘明。
據上論結，本件原告之訴為無理由，依行政訴訟法第218 條、第
98條第1 項前段，民事訴訟法第385 條第1 項前段，判決如主文
。
中    華    民    國    98    年    12    月    3     日
                    臺北高等行政法院第三庭
                              審判長法  官  楊莉莉
                                    法  官  林惠瑜
                                    法  官  畢乃俊
上為正本係照原本作成。
如不服本判決，應於送達後20日內，向本院提出上訴狀並表明上
訴理由，如於本判決宣示後送達前提起上訴者，應於判決送達後
20日內補提上訴理由書（須按他造人數附繕本）。
中    華    民    國    98    年    12    月    3     日
                                    書記官  簡信滇


司法院資訊處製作；財團法人民間司法改革基金會備份。
